【裁判字號】    97,訴,160
【裁判日期】    970423
【裁判案由】    違反毒品危害防制條例
【裁判全文】
臺灣屏東地方法院刑事判決               97年度訴字第160號
公  訴  人  臺灣屏東地方法院檢察署檢察官
被      告  甲○○
                    （現於臺灣屏東看守所另案羈押中）
上列被告因違反毒品危害防制條例案件，經檢察官提起公訴（96
年度毒偵字第2516號）及追加起訴，本院判決如下：
    主  文
甲○○施用第一級毒品，累犯，處有期徒刑壹年，扣案如附表編
號一、二、三、五所示之物均沒收銷燬；又施用第一級毒品，累
犯，處有期徒刑壹年，扣案扣附表編號一、二、四、五所示之物
均沒收銷燬；又施用第二級毒品，累犯，處有期徒刑捌月。應執
行有期徒刑貳年陸月，扣案如附表所示之物均沒收銷燬。
    犯  罪  事  實
一、甲○○前於民國85年間因違反肅清煙毒條例等案件，經臺灣
    高等法院高雄分院以85年度上訴字第1610號判決判處有期徒
    刑3 年2 月確定；同年又因違反肅清煙毒條例案件，經臺灣
    高等法院高雄分院以86年度上訴字第1010號判決判處有期徒
    刑4 年確定；復於86年間因違反麻醉藥品管理條例案件，經
    本院以86年度易字第553 號判決判處有期徒刑7 月確定，上
    開3 案接續執行，於88年12月9 日因縮短刑期假釋出獄，嗣
    於94年1 月18日縮刑期滿未經撤銷假釋，所餘刑期以已執行
    完畢論。
二、甲○○於94年間因施用毒品案件，經本院裁定送觀察、勒戒
    後，因認有繼續施用毒品之傾向，再經本院以94年毒聲字第
    357 號裁定令入戒治處所施以強制戒治，嗣因執行戒治滿6
    個月以上，且無繼續強制戒治之必要，而於95年2 月9 日強
    制戒治執行完畢釋放，並經臺灣屏東地方法院檢察署檢察官
    以95年度戒毒偵字第10號為不起訴處分確定。詎甲○○不知
    戒絕，復於上開強制戒治執行完畢釋放後5 年內，分別基於
    施用第一級毒品之犯意，於96年12月16日某時及96年12月18
    日8 時許，在其位於屏東縣高樹鄉○○村○○路19號之住處
    內，以將海洛因摻水置於注射針筒內注入體內之方式，施用
    第一級毒品海洛因各1 次；甲○○另基於施用第二級毒品之
    犯意，於96年12月18日19時許回溯5 日內之某時，在不詳處
    所，施用第二級毒品甲基安非他命1 次。嗣於96年12月18日
    16時30分許，為警持本院核發之搜索票，在高樹鄉○○村○
    ○路3 之1 號執行搜索時，在甲○○身上扣得第一級毒品海
    洛因1 包（毛重0.25公克，驗後淨重0.047 公克）、殘留第
    一級毒品海洛因之殘渣袋1 個、注射針筒2 支、吸管製藥鏟
    2 支而查獲。
三、案經屏東縣警察局移送臺灣屏東地方法院檢察署檢察官偵查
    起訴及追加起訴。
    理  由
一、證據能力：
（一）按法院或檢察官得囑託醫院、學校或其他相當之機關、團
      體為鑑定，或審查他人之鑑定，並準用刑事訴訟法第203
      條至第206 條之1 之規定；鑑定之經過及其結果，應命鑑
      定人以言詞或書面報告，刑事訴訟法第208 條第1 項前段
      、第206 條第1 項分別定有明文。本件由高雄醫學大學附
      設中和紀念醫院出具之檢驗報告5 紙，乃本院依前開規定
      囑託高雄醫學大學附設中和紀念醫院鑑定扣案殘渣袋1 個
      、針筒2 支、藥鏟2 支是否含有毒品反應所為之書面報告
      ，自屬刑事訴訟法第159 條第1 項所指例外情形，且該鑑
      定報告書內已具體載明鑑定方法及其結果，已符合鑑定報
      告書之法定記載要件，自具有證據能力。
（二）按被告以外之人於審判外之言詞或書面陳述，除法律有規
      定者外，不得作為證據，刑事訴訟法第159 條第1 項固定
      有明文。惟被告以外之人於審判外之陳述，雖不符同法第
      159 條之1 至之4 之規定，而經當事人於審判程序同意作
      為證據，法院審酌該言詞陳述或書面陳述作成時之情況，
      認為適當者，亦得為證據。又當事人、代理人或辯護人於
      法院調查證據時，知有第159 條第1 項不得為證據之情形
      ，而未於言詞辯論終結前聲明異議者，視為有前項之同意
      ，同法第159 條之5 亦定有明文。查正修科技大學超微量
      研究科技中心檢驗報告、屏東縣警察局刑事警察大隊偵二
      隊毒品案件涉嫌人尿液採證編號姓名對照表、查獲違反毒
      品危害防制條例案尿液初步檢驗報告單、屏東縣警察局扣
      押筆錄暨扣押物品目錄表、高雄市立凱旋醫院濫用藥物成
      品檢驗鑑定書及行政院衛生署管制藥品管理局函等件，均
      為被告以外之人於審判外之書面陳述而屬傳聞證據，公訴
      人及被告於本院準備程序及審判程序中對於上開具傳聞性
      質之證據資料之證據能力，均未表示爭執，且迄於言詞辯
      論終結前亦未聲明異議。本院審酌前揭證據資料作成時之
      情況，核無違法取證或其他瑕疵，認為以之作為證據為適
      當，是上開證據資料，自得做為證據。
二、前揭被告甲○○於96年12月16日及同年12月18日8 時許施用
    第一級毒品海洛因各1 次之犯罪事實，業據被告坦承不諱，
    其於本院並供稱：96年12月18日被查獲當天及前2 天都有施
    用海洛因，扣案2 支針筒就是那2 次施用，因為針用過後會
    比較不利，這2 次都是在高樹鄉○○路19號施用等語明確（
    見本院卷第30頁反面）；且其於96年12月18日19時許經警採
    集尿液後，送請正修科技大學超微量研究科技中心以酵素免
    疫分析法（EIA） 初步檢驗，及以氣相層析質譜儀法（GC-
    MS）確認檢驗，結果確呈嗎啡（即海洛因代謝物）陽性反應
    ，此有正修科技大學超微量研究科技中心R00-0000-000號檢
    驗報告、屏東縣警察局刑事警察大隊偵二隊毒品案件涉嫌人
    尿液採證編號姓名對照表各1 紙在卷（見偵查卷第11頁、警
    卷第18頁）可稽，並有屏東縣警察局扣押筆錄暨扣押物品目
    錄表1 份、查獲照片2 幀附卷（見警卷第12至14頁、第26頁
    ），及扣案白色粉末1 包（毛重0.25公克，驗後淨重0.047
    公克）、殘渣袋1 個、注射針筒2 支、吸管製藥鏟2 支可佐
    ；且上開扣案之白色粉末1 包、殘渣袋1 個、注射針筒2 支
    、吸管製藥鏟2 支，經送驗結果均驗得海洛因陽性反應，亦
    有高雄市立凱旋醫院高市凱醫驗字第6019號濫用藥物成品檢
    驗鑑定書1 紙、高雄醫學大學附設中和紀念醫院檢驗報告5
    紙在卷（見偵查卷第31頁、本院卷第23至27頁）可參，足證
    被告此部分自白與事實相符，其2 次施用第一級毒品海洛因
    之犯行均堪認定。
三、訊據被告甲○○矢口否認有何施用第二級毒品甲基安非他命
    犯行，辯稱：我沒有施用第二級毒品，我不知道為什麼尿液
    中會驗到甲基安非他命云云。惟查：
（一）被告於96年12月18日19時許經屏東縣警察局警員採集被告
      之尿液檢體（尿液編號：000000000） ，並以臺灣尖端先
      進生技醫藥股份有限公司之檢驗快速篩檢試劑作初步檢驗
      結果，呈嗎啡及安非他命陽性反應，再經送請正修科技大
      學超微量研究科技中心以酵素免疫分析法（EIA） 初步檢
      驗，及以氣相層析質譜儀法（GC-MS） 確認檢驗，結果呈
      嗎啡及甲基安非他命陽性反應之事實，有屏東縣警察局刑
      事警察大隊偵二隊毒品案件涉嫌人尿液採證編號姓名對照
      表、查獲違反毒品危害防制條例案尿液初步檢驗報告單暨
      檢驗照片、正修科技大學超微量研究科技中心R00-0000-
      000 號檢驗報告各1 份在卷可稽（見警卷第18、19、32頁
      、偵查卷第11頁）；且上開送驗之尿液係被告親自排放及
      封緘之事實，亦經被告於警詢陳述明確（見警卷第4 頁）
      ，其於本院準備程序時亦表示對於採驗尿液之過程沒有意
      見等語，足見上開送驗之尿液確係被告於96年12月18日19
      時許所親自排放無疑。
（二）按免疫學分析法係用於毒品尿液之初步檢驗，由於該分析
      法對化學結構類似之成分亦可能產生反應，故初步檢驗呈
      陽性反應者，需採用另一種不同分析原理之檢驗方法進行
      確認。經行政院衛生署認可之檢驗機構採用氣相層析質譜
      儀（GC-MS） 鑑驗各項毒品。以氣相層析質譜儀分析法進
      行確認者，均不致產生偽陽性反應。又毒品施用後於尿液
      、血液中可檢出之最大時限，與施用劑量、施用頻率、施
      用方式、施用者飲水量之多寡、個人體質、代謝情況、檢
      體收集時間點及所用檢測方法之靈敏度等因素有關，因個
      案而異。一般於尿液中可檢出之最大時限，海洛因為2-4
      天、甲基安非他命為1-5 天，有行政院衛生署管制藥品管
      理局92年7 月23日管檢字第0920005609號函在卷可參（見
      本院卷第32至33頁）。而依前開正修科技大學超微量研究
      科技檢驗報告所示，本件被告經警採集之上開尿液，乃經
      以酵素免疫分析法初步檢驗後，再以氣相層析質譜儀法進
      行確認檢驗，檢驗結果確呈甲基安非他命陽性反應，且經
      驗得甲基安非他命濃度高達6324ng /ml，揆諸前揭說明，
      足認被告於為警採尿前5 日內，確有施用第二級毒品甲基
      安非他命之情甚明。
（三）至被告雖於偵查中辯稱其施用之毒品中摻雜海洛因及甲基
      安非他命云云，惟本件扣案之白色粉末1 包、殘渣袋1 個
      僅驗得海洛因陽性反應，而被告自承其施用毒品所用之注
      射針筒2 支、吸管製藥鏟2 支等工具，經送驗結果，亦均
      僅驗得海洛因陽性反應，並未驗得第二級毒品甲基安非他
      命反應，有高雄市立凱旋醫院高市凱醫驗字第6019號濫用
      藥物成品檢驗鑑定書1 紙、高雄醫學大學附設中和紀念醫
      院檢驗報告5 紙在卷（見偵查卷第31頁、本院卷第23至27
      頁）可稽，是被告使用上開扣案物施用毒品時，均僅係施
      用第一級毒品海洛因，而非同時施用第一級毒品海洛因與
      第二級毒品甲基安非他命，足認被告應另有施用第二級毒
      品甲基安非他命之犯行，其所辯尚無足採。
（四）綜上所述，本件被告經警採集之上開尿液，既經以氣相層
      析質譜儀分析法進行確認檢驗，檢驗結果呈甲基安非他命
      陽性反應，足認被告確有施用第二級毒品甲基安非他命之
      犯行無訛。是被告施用第二級毒品甲基安非他命之犯行亦
      堪認定。
四、末查，被告前於94年間因施用毒品案件，經本院裁定送觀察
    、勒戒後，因認有繼續施用毒品之傾向，再經本院以94年毒
    聲字第357 號裁定令入戒治處所施以強制戒治，嗣因執行戒
    治滿6 個月以上，且無繼續強制戒治之必要，而於95年2 月
    9 日強制戒治執行完畢釋放，並經臺灣屏東地方法院檢察署
    檢察官以95年度戒毒偵字第10號為不起訴處分確定，有臺灣
    高等法院被告前案紀錄表、臺灣屏東地方法院檢察署刑案資
    料查註紀錄表暨全國施用毒品案件紀錄表、上開不起訴處分
    書各1 份在卷可稽。是被告於強制戒治執行完畢釋放後，5
    年以內再犯本件2 次施用第一級毒品，及1 次施用第二級毒
    品犯行之事證明確，均堪認定，應予依法論科。
五、查海洛因、甲基安非他命分別係毒品危害防制條例第2 條第
    2 項第1 款、第2 款所稱之第一級、第二級毒品，不得持有
    及施用，是核被告所為，係犯毒品危害防制條例第10條第1
    項之施用第一級毒品罪2 罪，及同條例第10條第2 項之施用
    第二級毒品罪1 罪。其施用前後持有第一、二級毒品之低度
    行為，應各為其施用之高度行為所吸收，均不另論罪。被告
    所犯2 次施用第一級毒品罪及1 次施用第二級毒品，均為獨
    立之數行為，應予分論併罰。至起訴意旨雖認被告係以1 注
    射行為同時施用第一級、第二級毒品，而應依刑法第55條前
    段從一重處斷，惟被告乃於本案2 次施用第一級毒品犯行外
    另有施用第二級毒品甲基安非他命之行為，業經認定如前，
    起訴意旨容有誤會，應予更正。又被告前於85年間因違反肅
    清煙毒條例等案件，經臺灣高等法院高雄分院以85年度上訴
    字第1610號判決判處有期徒刑3 年2 月確定；同年又因違反
    肅清煙毒條例案件，經臺灣高等法院高雄分院以86年度上訴
    字第1010號判決判處有期徒刑4 年確定；復於86年間因違反
    麻醉藥品管理條例案件，經本院以86年度易字第553 號判決
    判處有期徒刑7 月確定，上開3 案接續執行，於88年12月9
    日因縮短刑期假釋出獄，所餘刑期付保護管束，嗣於94年1
    月18日縮刑期滿未經撤銷假釋，所餘刑期以已執行完畢論，
    有臺灣高等法院被告前案紀錄表1 份為憑，其於有期徒刑執
    行完畢後，5 年以內故意再犯本件有期徒刑以上之3 罪，均
    為累犯，應分別依刑法第47條第1 項規定加重其刑。爰審酌
    被告前經強制戒治認無繼續強制戒治之必要而釋放，竟仍未
    戒除施用毒品之惡習，復施用第一、二級毒品，戕害身心甚
    鉅，惟念其施用毒品乃戕害自己之健康，尚未危及他人，及
    犯後坦承2 次施用第一級毒品犯行，惟否認施用第二級毒品
    之態度等一切情狀，分別量處如主文所示之刑，並定其應執
    行之刑。又扣案如附表編號一所示之物為查獲之第一級毒品
    ，應依毒品危害防制條例第18條第1 項前段規定諭知沒收銷
    燬之（至因鑑驗已滅失之部分則不予諭知沒收銷燬，附此敘
    明）；另扣案如附表編號二至五所示之物，亦均驗得第一級
    毒品海洛因陽性反應，因其上沾黏之海洛因量微難以析離，
    爰一併依毒品危害防制條例第18條第1 項前段規定諭知沒收
    銷燬之。
據上論斷，應依刑事訴訟法第299 條第1 項前段，毒品危害防制
條例第10條第1 項、第2 項、第18條第1 項前段，刑法第11條、
第47條第1 項、第51條第5 款，判決如主文。
本案經檢察官陳新君到庭執行職務。
中    華    民    國    97    年    4     月    23    日
                   刑事第五庭 審判長 法  官  石家禎
                                     法  官  陳秀慧
                                     法  官  李宜娟
以上正本證明與原本無異。
如不服本判決應於收受本判決送達後10日內向本院提出上訴書狀
，其未敘述上訴理由者，應於上訴期間屆滿後20日內向本院補提
理由書狀（均須按他造當事人之人數附繕本）「切勿逕送上級法
院」
中    華    民    國    97    年    4     月    24    日
                                     書記官  孫秀桃
附錄本案論罪科刑法條
毒品危害防制條例第10條：
施用第一級毒品者，處6月以上5年以下有期徒刑。
施用第二級毒品者，處3年以下有期徒刑。
附表：
┌──┬──────────┬──────────┐
│編號│    物 品 名 稱     │      數   量       │
├──┼──────────┼──────────┤
│一  │ 第一級毒品海洛因   │1 包（毛重0.25公克、│
│    │                    │驗後淨重0.047 公克）│
├──┼──────────┼──────────┤
│二  │ 殘留第一級毒品     │ 1個                │
│    │ 海洛因之殘渣袋     │                    │
├──┼──────────┼──────────┤
│三  │ 殘留第一級毒品     │ 1支                │
│    │ 海洛因之注射針筒   │                    │
├──┼──────────┼──────────┤
│四  │ 殘留第一級毒品     │ 1支                │
│    │ 海洛因之注射針筒   │                    │
├──┼──────────┼──────────┤
│五  │ 殘留第一級毒品     │ 2支                │
│    │ 海洛因之吸管製藥鏟 │                    │
└──┴──────────┴──────────┘


司法院資訊處製作；財團法人民間司法改革基金會備份。
